臺灣板橋地方法院刑事判決　　　　　　　 94年度易字第191號
公　訴　人　臺灣板橋地方法院檢察署檢察官
被　　　告　甲○○
上列被告因竊佔案件，經檢察官提起公訴（94年度偵字第215號）
，本院判決如下：
    主  文
甲○○意圖為自己不法之利益，而竊佔他人之不動產，處拘役伍
拾日，如易科罰金，以佰元折算壹日，緩刑貳年。
    事  實
一、甲○○係臺北縣土城市○○街一０六巷八號四樓之所有權人
    ，該棟建築物係區分所有之四層樓式集合住宅，一至三樓分
    別屬其他區分所有權人所有，該建築物之四樓屋頂樓板屬於
    各區分所有權人公同共有，未經其他區分所有權人之同意，
    不得擅自據為己用，詎甲○○意圖為自己不法之利益，於民
    國八十二年八月間，委託不知情之成年建商林阿砂在上址四
    樓之屋頂樓板搭建第五樓之違章建物，竊佔該四樓之屋頂樓
    板，該違章建物亦同時竊佔隔壁屬乙○○所有之同巷六號五
    樓如附件所示一點二三平方公尺之房屋面積（基地坐落同縣
    市○○○段外藤寮坑小段二七九地號），而妨害乙○○及上
    述其他區分所有權人使用之權利。
二、案經乙○○於九十二年六月三十日提出告訴暨臺北縣政府警
    察局土城分局報請臺灣板橋地方法院檢察署檢察官偵查起訴
    。
    理  由
一、上揭事實，訊據被告甲○○除辯稱：伊所搭蓋之上述違章建
    築並未佔用六號五樓房屋之面積云云外，餘均坦承不諱，並
    經證人乙○○於本院審理時具結證述屬實，並有現場照片八
    張附卷可佐。又臺北縣土城市○○街一０六巷八號四樓，係
    區分所有之四層樓式集合住宅，一至三樓分別屬其他區分所
    有權人所有，被告在上址四樓之屋頂樓板搭建第五樓之違章
    建物，竊佔該屋頂樓板，該建物部分同時竊佔隔壁屬乙○○
    所有之同巷六號五樓房屋如附件所示一點二三平方公尺面積
    等情，業經台北縣板橋地政事務所測量人員對照上述建物測
    量成果圖後實地測量明確，有台北縣板橋地政事務所九十三
    年四月十三日北縣板地測字第０九三０００四三四四號函所
    附土地複丈成果圖（如附件）一份、上述八號四樓、六號五
    樓及六號四樓之建物測量成果圖影本三紙附卷可稽，並經檢
    察官到場勘驗屬實，制有九十三年十二月二十日勘驗筆錄一
    份附卷可憑，復有上述六號五樓及八號四樓之建築改良物所
    有權狀影本二紙在卷可考；再者，被告係利用不知情之成年
    建商林阿砂搭建上述違章建物，搭建時既未實際指界，亦未
    參考六號五樓之建物測量圖等相關文件，業經被告於本院審
    理時自承在卷，並有被告提出之八十二年八月二十五日及同
    年九月十四日收據影本二紙附卷可考，被告主觀上有竊佔上
    揭屋頂樓板及附件所示一點二三平方公尺面積之不法意圖，
    甚為明確。綜上所述，被告上開所辯應係避重就輕之詞，不
    足採信，本案事證明確，被告之犯行堪予認定。
二、按區分所有之建築物，其屋頂樓板屬各區分所有權人公同共
    有，任何人包括最上層區分所有建物之所有權人如未徵得其
    他全體區分所有權人之同意，即擅自佔用而排除其他區分所
    有權人使用之權利，縱使他人知悉，仍應構成竊佔罪；至於
    民間常見頂樓加蓋之事，要係他人有無違法情事，尚不得資
    為解免被告刑責之事由（參考臺灣高等法院八十四年度上易
    字第五九四０號及八十四年度上易字第一七二二判決、本院
    八十四年三月份法律座談會之臺灣高等法院研究意見）。核
    被告所為，係犯刑法第三百二十條第二項之竊佔罪，應依同
    條第一項規定處斷。被告利用不知情之成年建商林阿砂搭建
    上開違章建物，係間接正犯。爰審酌被告犯罪之動機、目的
    、手段、竊佔之面積、所圖得之不法利益及犯後態度等一切
    情狀，量處如主文所示之刑。又被告行為後，刑法第四十一
    條業於九十年一月四日修正為「犯最重本刑為五年以下有期
    徒刑以下之刑之罪，而受六月以下有期徒刑或拘役之宣告，
    因身體、教育、職業、家庭之關係或其他正當事由，執行顯
    有困難者，得以一元以上三元以下折算一日，易科罰金。但
    確因不執行所宣告之刑，難收矯正之效，或難以維持法秩序
    者，不在此限。」「併合處罰之數罪，均有前項情形，其應
    執行之刑逾六月者，亦同。」並於同年月十日公布施行，於
    同年月十二日生效，比較新舊法之規定，以變更後之新法對
    被告有利，依刑法第二條第一項前段之規定，自應適用裁判
    時之新法諭知易科罰金之折算標準。末查被告前未曾受有期
    徒刑以上刑之宣告，有臺灣高等法院被告全國前案紀錄表一
    份附卷可稽，其因失慮致犯本罪，犯後已與告訴人乙○○達
    成民事和解，告訴人乙○○並表示不再追究之意思，且該集
    合住宅之社區管理委員會暨八號一樓及三樓之所有權人亦均
    表示不願追究被告刑責之意思，有和解書一份、同意書二份
    附卷可參，被告經此次科刑教訓後，當知警惕，應無再犯之
    虞，本院因認其所受宣告之刑，以暫不執行為適當，爰併予
    宣告緩刑二年，以啟自新。
據上論斷，應依刑事訴訟法第二百九十九條第一項前段，刑法第
二條第一項前段、第三百二十條第二項、第一項、第四十一條第
一項前段、第七十四條第一款，罰金罰鍰提高標準條例第一條前
段、第二條，判決如主文。
本案經檢察官謝岳龍提起公訴，由檢察官溫祖德到庭執行職務。
中　　華　　民　　國　　94　　年　　9 　　月　　12　　日
                  刑事第九庭  審判長法　官
                                    法  官
                                    法  官
以上正本證明與原本無異
如不服本判決應於送達後10日內向本院提出上訴狀
                                書記官　馬秀芳
中　　華　　民　　國　　94　　年　　2 　　月　　21　　日
附錄本案論罪科刑法條全文
刑法第三百二十條
意圖為自己或第三人不法之所有，而竊取他人之動產者，為竊盜罪，處五
年以下有期徒刑、拘役或五百元以下罰金。
意圖為自己或第三人不法之利益，而竊佔他人之不動產者，依前項之規定
處斷。
前二項之未遂犯罰之。
